【裁判字號】    98,交聲,150
【裁判日期】    980219
【裁判案由】    違反道路交通管理處罰條例聲明異議
【裁判全文】
臺灣臺北地方法院交通事件裁定    98年度交聲字第150、151號
原處分機關  臺北市交通裁決所
異  議  人
即受處分人  甲○○
                    之1
                    號2樓
上列受處分人因違反道路交通管理處罰條例案件，對於臺北市交
通裁決所中華民國92年8月13日（原處分案號：北市裁催字第裁
22-A8I200669號裁決書）、93年8月27 日（原處分案號：北市裁
催字第裁22-A8I200668號裁決書）所為之處分聲明異議，本院裁
定如下：
    主  文
異議均駁回。
    理  由
一、按受處分人不服道路交通管理處罰條例第8條所定主管機關
    所為之處罰，得於接到裁決書之翌日起20日內，向管轄地方
    法院聲明異議，道路交通管理處罰條例第87條第1項定有明
    文。又依道路交通管理處罰條例第87條規定向管轄法院聲明
    異議之期間，自裁決送達之翌日起算，並得依法扣除在途期
    間；交通法庭認聲明異議不合法律上之程式，且無從補正，
    或其異議權已喪失者，應以裁定駁回之，道路交通案件處理
    辦法第12條、第18條亦分別定有明文。另汽車所有人地址如
    有變更，應向公路監理機關辦理登記，道路交通安全規則第
    23 條第1項亦有明文。
二、次按處理違反道路交通管理事件，有關文書送達之規定，依
    行政程序法之規定。又送達於應受送達人之住居所、事務所
    或營業所為之；於應送達之處所不獲會晤應受送達人時，得
    將文書付與有辦別事理能力之同居人、受僱人或應送達處所
    之接收郵件人員；送達，不能依前二條規定為之者，得將文
    書寄存送達地之地方自治或警察機關，並作送達通知書兩份
    ，一份黏貼於應受送達人住居所、事務所、營業所或其就業
    處所門首，另一份交由鄰居轉交或置於該送達處所信箱或其
    他適當位置，以為送達；前項情形，由郵政機關為送達者，
    得將文書寄存於送達地之郵政機關；寄存機關自收受寄存文
    書之日起，應保存3個月；當事人應為送達之處所不明者，
    行政機關得依申請，准為公示送達。無人為公示送達之申請
    者，行政機關為避免行政遲延，認為有必要時，得依職權命
    為公示送達。當事人變更其送達之處所而不向行政機關陳明
    ，致有應為送達之處所不明之情形，行政機關得依職權命為
    公示送達；公示送達應由行政機關保管送達之文書，而於行
    政機關公告欄黏貼公告，告知應受送達人得隨時領取；並得
    由行政機關將文書或其節本刊登政府公報或新聞紙；公示送
    達自前條公告之日起，其刊登政府公報或新聞紙者，自最後
    刊登之日起，經20日發生效力，違反道路交通管理事件統一
    裁罰標準及處理細則第5條、行政程序法第72條第1項前段、
    第73條第1項、第74條、第78條、第80條、第81條分別定有
    明文。
三、經查：
（一）違反道路交通管理事件統一裁罰基準及處理細則已於95年
      6月30日修正、95年6月30日交通部交路字第0950085037號
      令、內政部台內警字第0950870864號令會銜修正發布全文
      81條，並自95年7月1日施行，惟本件相關之修正前違反道
      路交通管理事件統一裁罰基準及處理細則第11條第1項第1
      款規定：「當場舉發者，應填記駕駛人或行為人姓名﹑性
      別﹑出生年月日﹑地址﹑身分證統一號碼及車主姓名、地
      址、車牌號碼﹑車輛種類。被查獲之駕駛人或行為人為受
      處分人時，應將該通知單填記後交付該行為人簽名或蓋章
      收受之；拒絕簽章者，並記明其事由，視為已收受；受處
      分人非該當場被查獲之行為人或駕駛人時，除應填寫駕駛
      人或行為人資料外，並應填載查明受處分人資料，再交付
      被查獲之行為人代收。但駕駛人或行為人未滿14歲或拒絕
      代收者，舉發機關應另行送達之。」，而修正後違反道路
      交通管理事件統一裁罰基準及處理細則第11條第1項第1款
      規定：「當場舉發者，應填記駕駛人或行為人姓名、性別
      、出生年月日、地址、身分證統一編號及車主姓名、地址
      、車牌號碼、車輛種類。被查獲之駕駛人或行為人為受處
      分人時，應於填記通知單後將通知聯交付該駕駛人或行為
      人簽名或蓋章收受之；拒絕簽章者，仍應將通知聯交付該
      駕駛人或行為人收受，並記明其事由及交付之時間；拒絕
      收受者，應告知其應到案時間及處所，並記明事由與告知
      事項，視為已收受。」。此條文係行政舉發程序之變更，
      並非就實質裁罰內容之變更，無比較新舊法之問題。而本
      件受處分人於舉發現場因不服員警舉發事項而拒絕簽章等
      情，為受處分人所自承，且北市警交大字第A8I200668、
      A8I200669號舉發違反道路交通管理事件通知單（移送聯
      ）上均亦載明「拒簽拒收」字樣，有該舉發違反道路交通
      事件通知單影本各1紙在卷可佐，是受處分人雖拒絕於舉
      發通知單上簽名，然依前述修正前違反道路交通管理事件
      統一裁罰標準及處理細則第11條第1項第1款規定，視為受
      處分人已收受該2紙舉發通知單，舉發程序尚無違誤，先
      予敘明。
（二）本件原處分機關於92年8月13日開立之北市裁催字第裁
      22-A8I200669號裁決書，係於92年9月30日經交郵政機關
      以掛號郵寄方式，向異議人即受處分人甲○○之戶籍地「
      臺北市○○○路○段232巷12之1號」為送達，因未獲會晤
      應受送達人本人，亦無同居人、受僱人或應受送達處所得
      接收郵件人員等予以受領，而於92年10月7日將該送達文
      書寄存於天母郵局，並作送達通知書2份，一份黏貼於應
      受送達人門首，一份置於該受送達處所信箱或其他適當位
      置，以為送達等情，有原處分機關98年1月19日北市裁申
      字第09830169000號函所附之上開裁決書送達證書影本1紙
      在卷可稽（本院卷第30、32頁），而受處分人於79年10月
      5 日即已遷入寄存送達之住所，至送達時仍未變更，亦有
      受處分人個人基本資料查詢結果1紙在卷可佐（本院卷第
      42頁），再參以受處分人於聲明異議狀所陳報之住所地亦
      為上開處所無訛，揆之前揭說明，堪認本件北市裁催字第
      裁22-A8I200669號裁決書業已符合行政程序法第74條規定
      為寄存送達，縱令受處分人並未前往領取該通知書，仍自
      寄存之日起（即92年10月7日）發生送達之效力。而受處
      分人居住於處罰機關所在之鄉、鎮、市，依據法院訴訟
      當事人在途期間標準第4條之規定，並無在途期間，故僅
      加計聲明異議期間20日，受處分人至遲應於92年10月27日
      向原處分機關或本院具狀聲明異議，而受處分人竟於97年
      11 月7日始向原處分機關為申訴、98年1月7日向本院具狀
      聲明異議，此有臺北市交通事件裁決所97年12月18日北市
      裁申字第09744448200號函影本、聲明異議狀上本院收文
      戳記在卷可憑，是受處分人提出此部分之聲明異議，因逾
      20 日之法定期間，顯然不合法律上程式，且無從補正，
      應予駁回。
（三）再本件原處分機關於93年8月27日開立之北市裁催字第裁
      22-A8I200668號裁決書，係依受處分人之戶籍地交郵政機
      關以掛號郵寄方式予以寄送，惟遭郵政機關以「遷移新址
      不明」退回，原處分機關即依前揭行政程序法之規定，於
      94年3月15日刊登臺北市政府公報完成公示送達程序，此
      有上開裁決書、退件信封、訴訟（行政）文書不能送達事
      由報告書、94年3月15日出版之臺北市政府公報94年春字
      第47期第197頁影本各1份在卷可證（本院卷第33至38頁）
      ，揆諸前揭說明，原處分機關送達程序於法並無不合，而
      上開裁決書自刊登於臺北市政府公報之最後刊登日即94年
      3月15日起，經20日（即同年4月4日）即已發生合法送達
      之效力，則異議期間應自94年4月4日之翌日起算至94年4
      月25日屆滿（因94年4月24日為週日，故順延1日至同月25
      日），惟受處分人遲至97年11月7日始向原處分機關陳述
      意見，又於98年1月7日向本院具狀聲明異議，已如前述，
      從而，受處分人提出此部分之聲明異議，亦因已逾20日之
      法定期間，自屬不合法律上程式，且無從補正，亦應予以
      駁回。
據上論斷，應依道路交通案件處理辦法第18條，裁定如主文。
中    華    民    國    98    年    2     月    19    日
                              交通法庭法  官  楊蕙芬
以上正本證明與原本無異
如不服本裁定應於送達後5日內向本院提出抗告狀
                                      書記官  馬正道
中    華    民    國    98    年    2     月    20    日


司法院資訊處製作；財團法人民間司法改革基金會備份。
